【裁判字號】    91,易,717
【裁判日期】    920307
【裁判案由】    違反臺灣地區與大陸地區人民關係條例
【裁判全文】
臺灣士林地方法院刑事判決                          九十一年度易字第七一七號
    公  訴  人  臺灣士林地方法院檢察署檢察官
    被      告  笙源營造有限公司
    代  表  人  甲○○  住同右.
    被      告  乙○○  男  三.
右列被告因違反臺灣地區與大陸地區人民關係條例案件，經檢察官提起公訴（九十一
年度偵字第六八四八、九五一三號），本院判決如左：
    主  文
笙源營造有限公司之受僱人，因執行業務違反不得僱用大陸地區人民在臺灣地區從事
未經許可之工作之規定，科罰金新台幣拾萬元。
乙○○法人之受僱人，違反不得僱用大陸地區人民在臺灣地區從事未經許可之工作之
規定，處有期徒刑伍月，如易科罰金，以佰元折算壹日。
    事  實
一、甲○○係設址於台北縣三重市○○街八七巷二四號「笙源營造有限公司」（下稱
    笙源公司）之負責人，乙○○則係笙源公司受僱之工地主任，負責人力、機具及
    材料之調度，明知林孔祥及魏文英均係未經許可由大陸地區非法偷渡入境，皆為
    違反國家安全法之犯人，竟為執行業務之需要，於民國九十一年五月一日起，以
    日薪新臺幣（下同）一千二百元，僱用林孔祥在笙源公司位於台北地區不詳之建
    築工地，從事未經許可之建築工人之工作，並基於概括之犯意，連續於九十一年
    五月一日、同年六月十八日提供位於台北縣八里鄉○○街十一號之公司宿舍予林
    孔祥、魏文英（魏文英部分並未僱用），使渠等藏匿於該處，嗣於九十一年六月
    二十五日，在上址公司宿舍內，為警當場查獲。
二、案經行政院海岸巡防署基隆機動查緝隊報請暨經臺灣士林地方法院檢察署檢察官
    自動檢舉偵查起訴。
    理  由
一、訊據被告乙○○及笙源公司代表人甲○○並不否認大陸地區人民於笙源公司宿舍
    經警查獲之事實，惟均矢口否認有何違反臺灣地區與大陸地區人民關係條例等犯
    行，被告乙○○辯稱：伊因為釣魚認識林孔祥，六月下旬時伊與林孔祥釣魚釣到
    很晚，伊才叫林孔祥住到公司宿舍，伊並未僱用林孔祥，魏文英也是因為釣魚才
    住到宿舍，且伊不知道二人是大陸客云云。惟查，右開犯罪事實業據證人即該二
    名大陸地區人民林孔祥、魏文英於警詢及偵查時證稱詳實（見偵查卷第九頁至第
    十二頁、第二三頁至第二五頁），且林孔祥、魏文英均係大陸地區之福建省平潭
    縣人，此有警詢筆錄可考，稽之福建省平潭縣人民操閩北語（與馬祖人相同），
    其口語與臺灣地區人民顯著不同，生活舉止亦有差異，在外觀上即可分辨，被告
    焉有誤認之可能，況且，林氏、魏氏二名大陸地區人民，乃經由人蛇集團偷渡來
    台違反國家安全法之犯人，其偷渡來台之目的即為賺錢，豈有閒情逸緻前往釣魚
    而認識被告乙○○之理，被告乙○○既為工地主任，亦有相當之智識及社會經歷
    ，殊無輕率使萍水相逢之人住宿公司宿舍之理，被告所辯，核屬無稽，要難採信
    ，而證人林孔祥、魏文英之證詞核與其他事證相符，堪予採信，從而被告乙○○
    違反不得僱用大陸地區人民在台從事未經許可之工作之規定及藏匿人犯等犯行，
    堪以認定，而被告笙源公司之代表人甲○○既未依相關規定為渠等辦理勞、健保
    及申報薪資所得，對於笙源公司受僱人被告乙○○違法僱用大陸人民所為，未為
    防止行為，被告笙源公司之犯行，亦堪認定，均應予依法論科。
二、按不得僱用大陸地區人民在臺灣地區從事未經許可之工作，違反者應予處罰；又
    法人之受僱人，因執行業務而犯此項之罪者，該法人亦應科以罰金刑，臺灣地區
    與大陸地區人民關係條例第十五條第四款、第八十三條第一項、第四項前段分別
    定有明文。查本件被告乙○○係笙源公司受僱之工地主任，明知不得聘用大陸地
    區人民在台從事未經許可之工作，竟以日薪資一千二百元之代價，僱用大陸偷渡
    客，並提供住宿，使渠等藏匿於該處。故核被告乙○○所為，係犯臺灣地區與大
    陸地區人民關係條例第八十三條第一項之罪及刑法第一百六十四條之藏匿人犯罪
    ，另被告笙源公司因其受僱人執行業務而犯臺灣地區與大陸地區人民關係條例第
    八十三條第一項之罪，被告笙源公司亦應依同條第四項前段論科。被告乙○○先
    後提供住宿予林孔祥、魏文英，使渠等藏匿於該處，二次犯行，時間緊接，手法
    相同，且係犯構成要件相同之罪名，顯係基於概括犯意而為，應依連續犯之規定
    以一罪論，並依法加重其刑。又被告乙○○所犯上開二罪間，係一行為觸犯數罪
    名，屬裁判上一罪之想像競合犯，應從一重之非法僱用大陸地區人民在台灣地區
    工作罪處斷。公訴人雖漏未就被告乙○○藏匿人犯之犯行一併起訴，惟此犯行與
    已起訴部分既具有裁判上一罪之想像競合犯關係，為起訴效力所及，本院自得併
    予審究。爰審酌被告乙○○其僅圖節省公司人力成本而僱用大陸偷渡客、其犯罪
    助長人蛇集團之猖獗、對國家安全及國內治安造成潛在危害、非法聘僱之人數與
    期間、犯罪後猶飾詞狡辯毫無悔意之態度等一切情狀，量處如主文所示之刑，並
    諭知易科罰金之折算標準；另被告笙源公司部分，並依法宣告如主文所示之罰金
    ，以資警惕。
據上論斷，應依刑事訴訟法第二百九十九條第一項前段，臺灣地區與大陸地區人民關
係條例第八十三條第一項、第四項前段，刑法第十一條前段、第一百六十四條第一項
前段、第五十五條、第四十一條第一項前段、第四十二條第二項，罰金罰鍰提高標準
條例第一條前段、第二條，判決如主文。
本案經檢察官張惠菁到庭執行職務
中      華      民      國    九十二    年      三      月      七      日
                                  臺灣士林地方法院刑事第二庭
                                      法  官  王  梅  英
右正本證明與原本無異。
如不服本判決，應於判決送達後十日內，向本院提出上訴狀。
                                      書記官  韓  毓  寧
中      華      民    國      九十二      年      三    月      十    日
附錄本案論罪科刑法條：
刑法第一百六十四條：
(藏匿人犯或使之隱避、頂替罪)
藏匿犯人或依法逮捕拘禁之脫逃人或使之隱避者，處二年以下有期徒刑、拘役或五百
元以下罰金。
意圖犯前項之罪而頂替者，亦同。
臺灣地區與大陸地區人民關係條例第八十三條：
違反第十五條第四款或第五款規定者，處二年以下有期徒刑、拘役或科或併科新台幣
三十萬元以下罰金。
意圖營利而違反第十五條第五款規定者，處三年以下有期徒刑、拘役或科或併科新台
幣六十萬元以下罰金。
以犯前項之罪為常業者，處五年以下有期徒刑，得併科新臺幣六十萬元以下罰金。
法人之代表人、法人或自然人之代理人、受僱人或其他從業人員，因執行業務犯前三
項之罪者，除處罰行為人外，對該法人或自然人並科以前三項所定之罰金。但法人之
代表人或自然人對於違反之發生，已盡力為防止行為者，不在此限。


司法院資訊處製作；財團法人民間司法改革基金會備份。
